臺灣高等法院刑事判決　　　　　　　　96年度上訴字第2630號
上　訴　人　臺灣桃園地方法院檢察署檢察官
上　訴　人
即　被　告　甲○○
被　　　告　乙○○
上二人共同
選任辯護人　呂福元律師
上列上訴人因被告違反毒品危害防制條例等案件，不服臺灣桃園
地方法院95年度重訴字第115號，中華民國96年4月30日第一審判
決（起訴案號：臺灣桃園地方法院檢察署95 年度偵字第21838號
），提起上訴，本院判決如下：
    主  文
原判決撤銷。
甲○○共同運輸第一級毒品，處無期徒刑。扣案海洛因球陸佰拾
捌粒分裝成拾貳包（合計驗餘淨重肆仟壹佰零捌點捌肆公克）沒
收銷燬之，扣案上開海洛因之外包裝（空包裝總重伍佰貳拾陸點
零貳公克）、陳皮梅包裝袋壹包、陳皮梅包裝紙壹包、ＳＡＭＳ
ＯＮＩＴＨ廠牌行李箱壹個、ＤＢＴＥＬ廠牌行動電話（不含Ｓ
ＩＭ卡）壹支沒收。甲○○因犯罪所得之財物新台幣陸萬元沒收
之，如全部或一部不能沒收時，以其財產抵償之。
乙○○無罪。
    事  實
一、甲○○明知海洛因係毒品危害防制條例第二條第二項第一款
    所定之第一級毒品，不得任意持有、運輸，且係行政院依懲
    治走私條例第二條第四項授權公告之「管制物品項目及其數
    額」所列甲項第四款之管制進出口物，不得私運進口，於民
    國九十五年十月初某日，見姓名年籍不詳綽號「大胖仔」（
    起訴書誤植為「大塊仔」）之成年男子，在報紙分類廣告欄
    上刊登應徵臨時工之廣告，經以其所有之DBTEL行動電話 （
    內含甲○○不詳友人申辦之0000000000門號而交
    由甲○○使用之 SIM卡一張）聯絡後與「大胖仔」相約在臺
    中市內某泡沫紅茶店見面，「大胖仔」表示若甲○○答應前
    往柬埔寨攜帶第一級毒品海洛因毒品，可獲得連同前往柬埔
    寨之住宿、機票、花費及報酬共新臺幣（下同）二十萬元，
    並為減低遭查緝之風險，要求甲○○需帶同其妻一同前往以
    掩人耳目避警追查，甲○○因長期失業在家，家中經濟壓力
    甚大，且與其妻乙○○感情不睦，甲○○為圖得上開鉅額利
    益及解決與妻子相處瓶頸，竟允諾之，即由「大胖仔」當場
    交付六萬元給甲○○作為前往柬埔寨之旅費、零用金，並交
    付柬埔寨某飯店簡介、該飯店置物櫃鑰匙、行李提領單據，
    而剩餘十四萬元之報酬則約定於甲○○順利將毒品運輸入境
    後再行支付，甲○○因而與「大胖仔」共同基於運輸第一級
    毒品及私運管制物品進口之犯意聯絡，先向不知情之乙○○
    （另為無罪判決，詳後述）佯稱想出國散心，不需擔心旅費
    問題，且回來後即會有人介紹工作等語，乙○○原反對甲○
    ○之提議，惟念及夫妻因經濟壓力感情不睦，又思及甲○○
    允諾回國後即有工作，而允諾甲○○之要求，由不知情之乙
    ○○上網尋得燦星旅行社辦理出國事宜，原預訂於九十五年
    十月十一日出發前往柬埔寨，嗣因團員人數不足，燦星旅行
    社人員即聯絡乙○○使用之0000000000號行動電
    話告知，二人始改至九十五年十月十四日搭乘吳哥航空公司
    班機前往柬埔寨旅遊，而另一與「大胖仔」有共同運輸第一
    級毒品及私運管制物品進口犯意聯絡之姓名年籍不詳成年人
    ，則事先在柬埔寨以透明外包裝將海洛因包裝成球狀，外層
    覆以陳皮梅包裝紙、陳皮梅包裝袋，而將第一級毒品海洛因
    六一八粒分裝成十二包（起訴書誤載為十三包）後，藏放在
    Samsonith 牌行李箱內，再放置在柬埔寨某飯店之置物櫃內
    ，甲○○與不知情之乙○○則於九十五年十月十五日利用中
    午午休空檔，搭乘當地人力計程車（俗稱嘟嘟車）前往該飯
    店，由甲○○向不知情之飯店櫃檯人員提示提領單據、置物
    櫃鑰匙，順利領取上開行李箱，再將之攜回所投宿之飯店房
    間內開啟之，並於回臺前整理行李時，由甲○○以衣物放不
    下為由，將具有陳皮梅包裝外觀之海洛因其中六包（起訴書
    誤載為七包）放置在不知情之乙○○所有攜帶至柬埔寨之行
    李箱，甲○○並認自己所攜帶之行李箱已破舊，而將自己之
    衣物連同另外六包具有陳皮梅包裝外觀之海洛因換裝至該S-
    amsonith牌行李箱後，原有行李箱則丟棄在飯店房間內，二
    人再於九十五年十月十八日（起訴書誤載為十九日）隨團搭
    乘吳哥航空Ｇ六－二○六號班機自柬埔寨運輸第一級毒品海
    洛因入境臺灣桃園國際機場，嗣於同日晚間七時三十分許，
    因法務部調查局臺北市調查處人員接獲線報，會同財政部臺
    北關稅局人員注檢二人行李，發覺甲○○、乙○○之行李內
    有不明陳皮梅各六包，而拆開檢視當場查獲，並扣得以陳皮
    梅包裝袋、包裝紙及透明紙外包裝（空包裝總重五二六．○
    二公克）包裹之第一級毒品海洛因十二包（嗣由法務部調查
    局臺北市調查處人員將海洛因六一八粒以證物袋分裝成十三
    包，海洛因合計淨重四一○八．八四公克，純度七五．七五
    %）、Samsonith行李箱一個、甲○○所有DBTEL行動電話（
    內含甲○○不詳友人申辦之0000000000門號而交
    由甲○○使用之SIM卡一張）一支、陳皮梅包裝袋一包、陳
    皮梅包裝紙一包、與運輸毒品無關之吳哥窟旅遊行程表一張
    等物。
二、案經法務部調查局臺北市調查處報請臺灣桃園地方法院檢察
    署檢察官偵查起訴。
    理  由
壹、程序部分：
一、按：刑事訴訟法第一百五十九條之五明定：「被告以外之人
    於審判外之陳述，雖不符前四條之規定，而經當事人於審判
    程序同意作為證據，法院審酌該言詞陳述或書面陳述作成時
    之情況，認為適當者，亦得為證據。」、「當事人、代理人
    或辯護人於法院調查證據時，知有第一百五十九條第一項不
    得為證據之情形，而未於言詞辯論終結前聲明異議者，視為
    有前項之同意。」，其立法理由在於傳聞證據未經當事人之
    反對詰問予以核實，乃排斥其證據能力。惟當事人如放棄對
    原供述人之反對詰問權，於審判程序表示同意該等傳聞證據
    可作為證據，此時，法院除認該傳聞證據欠缺適當性外，自
    可承認其證據能力。又當事人、代理人或辯護人於調查證據
    時，知有刑事訴訟法第一百五十九條第一項不得為證據之情
    形，卻表示「對於證據調查無異議」、「沒有意見」等意思
    ，而未於言詞辯論終結前聲明異議者，應視為已有將該等傳
    聞證據採為證據之同意。最高法院九十三年度台上字第三五
    三三號、九十四年度台上字第二九七六號判決均採同一見解
    。經查：本件檢察官、被告甲○○、乙○○於原審及本院準
    備程序及審理中均未就本案卷內之共同被告乙○○、甲○○
    於警詢、偵查中經具結之證言暨「臺北關稅局扣押貨物運輸
    工具收據及搜索筆錄、法務部調查局臺北市調查處扣押筆錄
    及扣押物品目錄表各二份」等證據資料之證據能力為爭執（
    見本院卷第五十八頁反面），復於審判期日就本院一一提示
    之證據於言詞辯論終結前，均未就所調查之證據主張有刑事
    訴訟法第一百五十九條第一項不得為證據之情形，本院審酌
    該書面陳述作成時之情況，並無不法之情事，認為適當，是
    參照上開說明要旨，上開書面陳述證據，均有證據能力。
二、按「刑事審判上之共同被告，係為訴訟經濟等原因，由檢察
    官或自訴人合併或追加起訴，或由法院合併審判所形成，其
    間各別被告及犯罪事實仍獨立存在。故共同被告對於其他共
    同被告之案件而言，為被告以外之第三人，本質上屬於證人
    ，為確保被告對證人之詰問權，證人於審判中，應依法定程
    序，到場具結陳述，並接受被告之詰問，其陳述始得作為認
    定被告犯罪事實之判斷依據，此觀司法院釋字第五八二、五
    九二號解釋意旨甚明。」最高法院九十五年度台上字第二七
    二四號判決採同一見解。又按「詰問權雖係被告基本訴訟防
    禦權之一種，仍許被告自由決定是否捨棄之。」最高法院九
    十五年度台上字第二二九號判決採同一見解。本院為保障被
    告甲○○、乙○○對共同被告彼此間之對質詰問權，復於準
    備程序期日及審理期日時，先後經審判長詢以「是否要將共
    同被告改列為證人詰問？」、「（是否有問題要詰問共同被
    告？」，檢察官、辯護人及被告二人均答稱「不用」，再經
    詢以「以共同被告的陳述作為證據，是否同意？」，被告二
    人及辯護人、檢察官均答稱「同意」（見本院卷第五十八頁
    反面至五十九頁、八十三頁），被告二人既同意彼此之陳述
    筆錄供作證據，顯已表明放棄詰問共同被告前揭供述之權利
    ，則本件共同被告甲○○、乙○○二人於警詢及偵查中經具
    結之陳述內容，均得作為彼此犯行之證據。
三、又按我國刑事審判，採直接審理原則及言詞審理原則，使法
    官從直接審理及言詞審理中有關人員之陳述，獲致態度證據
    ，以形成正確之心證。若偵查機關訊問證人後製作之筆錄，
    係該證人轉述傳聞自第三人之陳述，法院就該「傳聞陳述 」
    無從傳喚該第三人以直接及言詞審理之方式，予以調查而形
    成正確之心證，復不能使被告行使正當法律程序所保障之反
    對詰問權，該「傳聞陳述」即應無證據能力（最高法院刑事
    九十四年度台上字第三一七一號判決採相同見解）。又犯罪
    事實應憑有證據能力之證據認定之；證人以聞自原始證人在
    審判外之陳述作為內容之陳述，純屬傳聞之詞，其既未親自
    聞見或經歷其所陳述之事實，法院縱令於審判期日對其訊問
    ，或由被告對其詰問，亦無從擔保其陳述內容之真實性，應
    認證人之傳聞證言不具證據能力，不得以之作為認定犯罪事
    實之依據（最高法院刑事九十五年度台上字第五一五號判決
    採同一見解）。本件證人卓聖化於原審審理中證稱：後來被
    告甲○○、乙○○回國遭查獲時，伊有找該團領隊簡單詢問
    ，「『領隊說』被告二人感覺不像是去玩的」等語（見原審
    卷第一四五頁），其所述事項均係聽聞自他人而來，亦為傳
    聞證據，不得作為證據。至於證人卓聖化其餘關於如何鎖定
    被告二人，進而查獲被告甲○○運輸毒品之犯行及監聽被告
    二人之通訊內容之經過等陳述，則係證人親自見聞所得之陳
    述，自具證據能力，被告及辯護人空言爭執證人卓聖化之證
    述，係轉述個人意見，全無證據能力云云，自無可採。
四、被告二人之辯護人認被告乙○○使用之000000000
    0號行動電話通訊監察內容摘要係調查員主觀描述，亦無通
    訊監察書，無證據能力乙節，經查，法務部調查局臺北市調
    查處於原審審理中已提出0000000000號之通訊監
    察書及通訊監察光碟，有法務部調查局臺北市調查處九十六
    年一月十九日第0000000000○號函暨臺灣臺北地
    方法院九十五年北檢大月聲監（續）字第○○一三九六號通
    訊監察書、附表、通訊監察作業報告表、光碟等資料可證（
    見原審卷第五十八至六十四頁），被告乙○○以00000
    00000號號行動電話於九十五年十月六日中午十二時二
    十分二十八秒許與0000000000號行動電話聯繫之
    通訊監察錄音即具有證據能力，至於通訊監察報告表之「內
    容摘要」係調查員卓聖化依據錄音所為之內容摘要，業經證
    人卓聖化於原審審理中證述無誤（見原審卷第一四三至一四
    四頁），該部分為證人卓聖化審判外之陳述，既經被告二人
    之辯護人爭執其證據能力，就該「內容摘要」部分不作為本
    案證據，併予敘明。
五、「法務部調查局九十五年十一月二十日調科壹字第○九五二
    三○三九五九○號鑑定通知書、第00000000000
    號鑑定通知書各一紙」，是屬於刑事訴訟法第二百零六條之
    鑑定報告，依刑事訴訟法第一百五十九條第一項之除外規定
    （該條立法理由參照），得作為證據。至查獲毒品照片二張
    ，係透過相機拍攝所得，與本案犯罪事實有自然之關聯性，
    經查並無不得作為證據之事由，依法自得作為證據。
貳、實體部分：
甲、被告甲○○有罪部分：
一、訊據被告甲○○於原審審理中固坦承接受「大胖仔」之委託
    ，由伊自柬埔寨攜帶毒品回國，「大胖仔」則當場交付六萬
    元作為前往柬埔寨之旅費、零用金並交付柬埔寨某飯店簡介
    與該飯店置物櫃鑰匙、行李提領單據，並約定報酬十四萬元
    則於順利入境再行支付，伊於上開時、地與不知情之被告乙
    ○○前往柬埔寨，在當地之不知名飯店內取得以 Samsonith
    行李箱裝置而具有陳皮梅外觀之毒品十二包，於分裝至上開
    Samsonith行李箱及乙○○之行李箱後攜帶回臺等情不諱，
    惟辯稱：伊不知道所攜帶回臺的是第一級毒品海洛因，「大
    胖仔」說是安非他命云云。惟查：
  (一)、被告甲○○、乙○○於九十五年十月十八日（起訴書誤載
      為十九日）隨團搭乘吳哥航空Ｇ六－二○六號班機自柬埔
      寨回臺抵達臺灣桃園國際機場，於同日晚間七時三十分許
      ，因法務部調查局臺北市調查處人員接獲線報，會同財政
      部臺北關稅局人員注檢被告甲○○、乙○○行李，查獲被
      告甲○○、乙○○之行李內有不明陳皮梅各六包，而拆開
      檢視後當場查獲，並扣得以陳皮梅包裝袋、包裝紙及透明
      紙外包裝包裹疑似第一級毒品海洛因十二包等情，除經被
      告甲○○所坦承不諱外（見偵查卷第六頁反面至七頁、四
      十五頁），並有證人即法務部調查局臺北市調查處調查員
      卓聖化於原審審理中證稱：九十五年四月間開始偵辦緝毒
      案件，當初是接獲線報指出有國際販毒集團利用旅遊團從
      柬埔寨走私毒品來臺，所以密集調查往來柬埔寨之班機，
      還有實施通訊監察，後來才鎖定被告甲○○、乙○○，被
      告二人入境後，會同海關人員請被告二人到紅線臺嚴查，
      當場查獲被告二人的行李箱內各有六包陳皮梅等語（見原
      審卷第一四一至一四二頁、一四六至一四七頁），復有臺
      北關稅局扣押貨物運輸工具收據及搜索筆錄、法務部調查
      局臺北市調查處扣押筆錄及扣押物品目錄表各二份、查獲
      照片二張在卷可稽（見偵查卷第九頁、第十二至十五頁、
      二十七頁、第三十至三十三頁、第五十四頁）及以陳皮梅
      包裝袋、包裝紙及透明紙外包裝之疑似海洛因十二包扣案
      可佐，前開事實，洵可認定。
  (二)、又扣案十二包疑似海洛因之物，經法務部調查局臺北市調
      查處人員以證物袋分裝成十三包並經法務部調查局鑑定結
      果，確實含第一級毒品海洛因成分（其中六包之海洛因為
      二九九顆，合計驗餘淨重二○○九．六七公克，純度七五
      ．七五% （空包裝總重二六一．三二公克），純質淨重一
      五二二．三三公克；其中七包之海洛因為三一九顆，合計
      驗餘淨重二○九九．一七公克，純度七五．七五% ，純質
      淨重一五九○．一二公克；合計海洛因六一八顆，合計驗
      餘淨重四一○八．八四公克，純度七五．七五% ），有法
      務部調查局九十五年十一月二十日調科壹字第○九五二三
      ○三九五九○號鑑定通知書、第00000000000
      號鑑定通知書各一紙在卷可稽（見偵查卷第六十三頁、六
      十四頁），足認被告甲○○確實自柬埔寨運輸第一級毒品
      進入臺灣地區無訛。
  (三)、至於被告甲○○辯稱：僅知道是安非他命，不知是海洛因
      云云，惟查：被告甲○○於查獲後為法務部調查局臺北市
      調查處初詢時係供稱：伊在中國時報分類廣告尋找臨時工
      的工作機會，看到一則「臨時工可出國賺錢」，伊就打電
      話去應徵，對方表示可招待夫妻一同出國旅遊，但必須幫
      忙帶一些物品回臺灣，而且還有錢可以領，伊因為家中經
      濟狀況很差，所以就答應對方。伊與自稱「大胖仔」之對
      方相約臺中的泡沫紅茶店見面，「大胖仔」交給伊六萬元
      ，叫伊找旅行社辦理前往柬埔寨的證件、機票，並交給伊
      置物櫃鑰匙、柬埔寨某飯店簡介及該飯店行李提領單據，
      伊與乙○○於九十五年十月十四日以跟團方式前往柬埔寨
      旅遊，十五日中午伊與乙○○前往「大胖仔」所指示之飯
      店領取一個行李箱，伊返回下榻飯店後發現行李箱內都是
      陳皮梅，雖覺得怪怪的，但還是將陳皮梅帶回來，想說先
      帶回來再問「大胖仔」，伊不知道「大胖仔」要伊從柬埔
      寨帶什麼回來等語（見偵查卷第六、七頁），且於臺北市
      調查處人員詢問：「你前述「大胖仔」（原文誤植「大塊
      仔」）委託你赴柬埔寨運回行李箱乙只，且約定支付你高
      額報酬，依常理判斷你應會在赴柬之前問清楚此行目的，
      並懷疑可能係運毒，而你竟仍冒可能是運輸海洛因回臺被
      捕之風險，仍堅持前往柬埔寨將該只裝有海洛因之行李箱
      運回，與常理不符？」、「你前述在回到飯店後你曾檢視
      取回之行李箱，並在其中發現有低價的十二包陳皮梅，大
      胖仔（原文誤植「大塊仔」）竟以二十萬元高價僱用你將
      之攜帶回臺，與常情不符，你作何解釋？」等問題時，被
      告均緘默不語未予回答（見偵查卷第七頁反面），於九十
      五年十月十九日為檢察官初訊時，亦稱「大胖仔」拿了六
      萬元要伊到柬埔寨帶個東西，並說回來後可以拿到二十萬
      元，伊有懷疑裡面是毒品等語（見偵查卷第四十六頁），
      被告甲○○於九十五年十一月十日檢察官訊問時，始改稱
      對方有告知伊要帶回來的是安非他命云云（見偵查卷第七
      十一頁），被告所辯已難以採信，且被告甲○○並無看過
      安非他命，僅有在電視中看過海洛因，亦不知如何分辨兩
      者之別，更無攜帶驗毒工具至柬埔寨等情，業經被告甲○
      ○於原審審理中供述明確（見原審卷第一五八頁），足認
      被告甲○○所辯「大胖仔」有明確指出要被告甲○○攜帶
      安非他命回臺云云，應係被告甲○○事後為逃避運輸第一
      級毒品刑責所為的脫罪之詞，並非事實；再者，被告甲○
      ○於偵查中既稱有懷疑「大胖仔」要其攜帶毒品回來，「
      大胖仔」說夫妻一起去比較好等語（見偵查卷第四十六頁
      ），而扣案之海洛因又以掩人耳目之陳皮梅外觀加以包裝
      ，上開均為規避他人起疑所為之方式，被告甲○○自不得
      諉為不知，且單純受託攜帶物品回來之報酬連同旅費、零
      用金高達二十萬元，已係一般人月薪之數倍，顯見被告甲
      ○○明知「大胖仔」所委託攜帶回臺的是第一級毒品海洛
      因無訛，被告甲○○所辯不知為海洛因云云，不足採信。
  (四)、綜上所述，被告甲○○運輸第一級毒品及私運管制物品第
      一級毒品海洛因進口臺灣地區等犯罪事實明確，應依法論
      科。
二、法律適用：
  (一)、按海洛因為毒品危害防制條例第二條第二項第一款所列之
      第一級毒品，不得製造、運輸、販賣、意圖販賣而持有、
      轉讓、施用及持有，且為行政院依據懲治走私條例第二條
      第四項公告之管制物品，不得進出口。查被告甲○○自柬
      埔寨運輸、私運扣案第一級毒品海洛因入境臺灣，核其所
      為，係犯毒品危害防制條例第四條第一項之運輸第一級毒
      品罪及懲治走私條例第二條第一項之私運管制物品進口罪
      。被告甲○○持有第一級毒品海洛因之低度行為，為運輸
      之高度行為所吸收，不另論罪。
  (二)、被告甲○○利用不知情之飯店櫃檯人員及不知情之被告乙
      ○○將放置於其行李箱內之六包海洛因運輸入境部分，均
      為間接正犯。
  (三)、被告與綽號「大胖仔」之成年人及與「大胖仔」具有犯意
      聯絡而在柬埔寨包裝海洛因之年籍姓名不詳成年人間，互
      有犯意聯絡及行為分擔，應依刑法第二十八條論以共同正
      犯。
  (四)、被告甲○○以一行為，同時觸犯毒品危害防制條例第四條
      第一項及懲治走私條例第二條第一項二罪，為想像競合犯
      ，應依刑法第五十五條規定，從一重之毒品危害防制條例
      第四條第一項運輸第一級毒品罪處斷。
三、原判決以被告甲○○犯行罪證明確，對被告甲○○予以論科
    ，固非無見，惟查：
  (一)、被告甲○○利用不知情之飯店櫃檯人員提示提領單據之行
      為，為間接正犯，原判決事實欄雖有此認定（原判決書第
      二頁倒數第三行），惟判決理由欄漏未說明其理由，尚有
      未合。
  (二)、按刑法第五十九條規定犯罪情狀顯可憫恕者，得酌量減輕
      其刑，固為法院依法得自由裁量之事項，然非漫無限制，
      必須犯罪另有特殊之原因與環境，在客觀上足以引起一般
      同情，認為即予宣告法定最低度刑期猶嫌過重者，始有其
      適用。最高法院九十五年度台上字第三二二五號、九十五
      年度台上字第三０四二號判決均採相同見解。然查毒品危
      害防制條例係立法者為肅清煙毒、防制毒品危害，藉以維
      護國民身心健康，進而維持社會秩序，俾免國家安全之陷
      於危殆。因是拔其貽害之本，首予杜絕流入之途，即著重
      煙毒來源之截堵，以求禍害之根絕；而製造、運輸、販賣
      行為乃煙毒禍害之源，其源不斷，則流毒所及，非僅多數
      人之生命、身體受其侵害，并社會、國家之法益亦不能免
      ，為害之鉅，當非個人一己之生命、身體法益所可比擬，
      始特別立法嚴厲規範，司法院大法官釋字第四七六號解釋
      亦採同一見解。本件被告甲○○就其涉案部分並未坦承犯
      行（否認知悉係第一級毒品海洛因而運輸入境），且僅為
      私利，率爾同意運輸第一級毒品入境，無視其行為可能造
      成之危害，應屬惡性重大之犯罪，且被告運輸第一級毒品
      海洛因之數量高達四千多公克，對社會治安潛藏高度危險
      ，雖其犯行早為調查人員察覺而進行監控，致未能於入境
      後，販賣與不特定人，惟此調查人員查緝所致，究非出於
      被告悔意所為。此外，本件被告甲○○別無其他特殊之原
      因與環境，在客觀上足以引起一般同情，認為即予宣告法
      定最低度刑期猶嫌過重之情事，原判決關於被告甲○○部
      分率而援引刑法第五十九條酌減其刑，顯與立法者重刑遏
      止毒品擴散之目的有違，自有未洽。
  (三)、本件被告甲○○尚未因運輸第一級毒品入境而取得報酬十
      四萬元，惟「大胖仔」提供被告甲○○之旅費、零用金合
      計六萬元，亦係被告甲○○答應「大胖子」運輸毒品所得
      之報酬，以供甲○○與不知情之被告乙○○前往柬埔寨之
      用，業據被告甲○○於本院陳明在卷（見本院卷第八十五
      頁），故應依毒品危害防制條例第十九條第一項之規定，
      予以沒收，如全部或一部不能沒收時，以其財產抵償之（
      詳如後述），原判決關於此部分漏未宣告沒收，亦有未合
      。
四、檢察官上訴意旨指摘原判決援引刑法第五十九條，就被告甲
    ○○運輸第一級毒品之犯行酌減其刑，顯有不當等語，為有
    理由；至被告甲○○上訴意旨仍辯以：其不知所運輸之毒品
    為海洛因，指摘原判決關於其部分之量刑過重云云，為無理
    由。惟原判決關於被告甲○○部分既有前揭瑕疵之處而無可
    維持，自應由本院將原判決關於被告甲○○部分撤銷改判，
    爰審酌被告甲○○平日素行尚可，並無犯罪前科紀錄，有本
    院被告前案紀錄表可稽，又被告之智識程度、犯罪之動機、
    目的、手段、攜入毒品海洛因之數量高達四千餘公克，且純
    度甚高，對社會治安影響重大，惟入境時即被查獲，毒品尚
    未擴散，於犯罪後未坦承犯行等一切情狀，而量處如主文所
    示之刑。至檢察官請求依刑法第九十條第一項宣告被告甲○
    ○強制工作一節，惟被告甲○○除本件外，並無其他前科紀
    錄，且據被告甲○○所述，係因失業在家，經濟壓力甚大才
    會依報載找到「大胖仔」，因而為此犯行（見原審卷第八十
    四頁），並無證據可認被告有犯罪習慣或因遊蕩、懶惰成習
    而犯罪，自無由依刑法第九十條規定令被告甲○○入勞動場
    所強制工作，附此敘明。
五、沒收
  (一)、扣案之海洛因六一八顆（合計驗餘淨重四一○八．八四公
      克，純度七五．七五% ），為查獲之第一級毒品，不問是
      否屬於被告或共犯所有，均應依毒品危害防制條例第十八
      條第一項前段沒收銷燬之。
  (二)、上開海洛因之透明紙外包裝（空包裝總重五二六．○二公
      克）、陳皮梅包裝袋一包、陳皮梅包裝紙一包、Samsonit
      h 廠牌行李箱一個等物，與前開毒品並非不能析離，且係
      供包裹、藏放毒品，防其裸露、潮濕，便於運輸所用之物
      ，且屬上開共犯所有之物，而DBTEL 廠牌行動電話（不含
      SIM卡，SIM卡為被告甲○○友人所申請，非被告甲○○所
      有）一支係被告甲○○所有而用以聯絡「大胖仔」所用之
      工具，業經被告甲○○所坦承不諱（見偵查卷第六頁反面
      、原審卷第一五○頁），亦係供運輸毒品犯罪所用之物，
      均應依毒品危害防制條例第十九條第一項前段之規定，予
      以宣告沒收。
  (三)、按：毒品危害防制條例第十九條第一項規定「犯第四條至
      第九條、第十二條、第十三條或第十四條第一項、第二項
      之罪者，其供犯罪所用或因犯罪所得之財物沒收，如全部
      或一部不能沒收時，追徵其價額或以其財產抵償之」，本
      條規定，犯販賣、運輸毒品罪者，其犯罪所得之財物均沒
      收之，係採義務沒收主義。故運輸毒品等所得之對價，不
      問其中成本若干，利潤多少，均應全部諭知沒收，貫徹政
      府查禁煙毒之決心，以符立法本旨。最高法院九十六年度
      台上字第三Ｏ六Ｏ號採同一見解。經查：本件被告甲○○
      尚未因運輸第一級毒品而取得報酬十四萬元，惟「大胖仔
      」提供被告甲○○之旅費、零用金合計六萬元，亦係被告
      甲○○答應「大胖子」運輸毒品所得之報酬，以供甲○○
      與不知情之被告乙○○前往柬埔寨之用，業據被告甲○○
      於本院陳明在卷（見本院卷第八十五頁），故應依毒品危
      害防制條例第十九條第一項之規定，予以沒收犯罪所得財
      物，如全部或一部不能沒收時，以其財產抵償之。
乙、被告乙○○無罪部分：
一、公訴意旨略以：被告乙○○為被告甲○○之妻，二人明知海
    洛因係毒品危害防制條例第二條第二項第一款所定之第一級
    毒品，不得任意持有、運輸，且係行政院依懲治走私條例第
    二條第四項授權公告之「管制物品項目及其數額」所列甲項
    第四款之管制進出口物，不得私運進口，被告甲○○於民國
    九十五年十月初某日，見姓名年籍不詳綽號「大胖仔」（起
    訴書誤植為「大塊仔」）之成年男子，在報紙分類廣告欄上
    刊登應徵臨時工之廣告，經聯絡後，與「大胖仔」相約在臺
    中市內某泡沫紅茶店，「大胖仔」表示若被告甲○○答應前
    往柬埔寨攜帶第一級毒品海洛因毒品，可獲得連同前往柬埔
    寨之住宿、機票、花費及報酬共二十萬元，並為減低遭查緝
    之風險，要求被告甲○○需帶同被告乙○○一同前往，被告
    甲○○允諾後，即由「大胖仔」當場交付六萬元作為前往柬
    埔寨之旅費、零用金並交付柬埔寨某飯店簡介與該飯店置物
    櫃鑰匙、行李提領單據，而剩餘十四萬元之報酬則於順利入
    境再行支付，被告二人旋依「大胖仔」之指示上網尋得燦星
    旅行社辦理出國事宜，原預訂於九十五年十月十一日出發前
    往柬埔寨，嗣因團員人數不足，燦星旅行社人員即聯絡被告
    乙○○使用之0000000000號行動電話告知該情，
    被告二人始改至九十五年十月十四日搭乘吳哥航空公司班機
    前往柬埔寨旅遊，另與「大胖仔」有共同運輸第一級毒品及
    私運管制物品進口犯意聯絡之姓名年籍不詳成年人則事先在
    柬埔寨以透明外包裝將海洛因包裝成球狀後，外層覆以陳皮
    梅包裝紙、陳皮梅包裝袋，而將第一級毒品海洛因六一八粒
    分裝成十二包（起訴書誤載為十三包）後，藏放在Samsonit
    -h牌行李箱內，再放置在柬埔寨某飯店之置物櫃內，被告甲
    ○○、乙○○則於九十五年十月十五日利用中午午休空檔，
    搭乘當地人力計程車（俗稱嘟嘟車）前往該飯店領取上開行
    李箱，再將之攜回所投宿之飯店房間內開啟之，並於回臺前
    整理行李時，由被告甲○○將其中六包具有陳皮梅包裝外觀
    之海洛因（起訴書誤載為七包）放置在被告乙○○所有攜帶
    至柬埔寨之行李箱，被告甲○○再將自己之衣物連同另外六
    包具有陳皮梅包裝外觀之海洛因換裝至該Samsonith 牌行李
    箱後，原有行李箱則丟棄在飯店房間內，被告二人再於九十
    五年十月十八日（起訴書誤載為十九日）隨團搭乘吳哥航空
    Ｇ六－二○六號班機自柬埔寨運輸第一級毒品海洛因入境臺
    灣桃園國際機場，嗣於同日晚間七時三十分許，因法務部調
    查局臺北市調查處人員接獲線報，會同財政部臺北關稅局人
    員注檢被告二人行李，發覺被告甲○○、乙○○之行李內有
    不明陳皮梅各六包，而拆開檢視而當場查獲，並扣得以陳皮
    梅包裝袋、包裝紙及透明紙外包裝（空包裝總重五二六．○
    二公克）包裹之第一級毒品海洛因十二包（嗣由法務部調查
    局臺北市調查處人員將海洛因六一八粒以證物袋分裝成十三
    包，海洛因合計淨重四一○八．八四公克，純度七五．七五
    % ）、Samsonith行李箱一個、被告甲○○所有DBTEL行動電
    話（內含被告甲○○不詳友人申辦之0000000000
    門號而交由被告甲○○使用之SIM 卡一張）一支、陳皮梅包
    裝袋一包、陳皮梅包裝紙一包、與運輸毒品無關之吳哥窟旅
    遊行程表一張等物，因認被告乙○○涉犯毒品危害防制條例
    第四條第一項之運輸第一級毒品罪及懲治走私條例第二條第
    一項之私運管制物品進口罪嫌。
二、訊據被告乙○○堅詞否認有何運輸第一級毒品及私運管制物
    品進口等犯行，並辯稱：案發當時伊與先生甲○○因為經濟
    壓力之緣故，感情不穩定，且家計都是伊在負擔，後來甲○
    ○說要出國旅遊，伊有問旅費來源且剛開始不贊成，但甲○
    ○要伊不要煩惱錢的問題，還有說不會影響到伊，並答應回
    來後會展開新工作，伊才答應，後來伊與甲○○是跟團去柬
    埔寨的，團是甲○○找的，但大多是伊與燦星旅行社的小姐
    接洽，到了柬埔寨後，有次中午休息時間，甲○○說要去散
    步要伊一起去，伊與甲○○就坐當地的計程車到另一家飯店
    ，甲○○進去領了一個行李箱回來，伊在外面，回飯店後打
    開，發現是陳皮梅，伊沒有想這麼多，也沒有跟甲○○討論
    過陳皮梅的來源，伊不知道裡面是第一級毒品海洛因等語。
三、公訴意旨認被告乙○○涉犯上開罪名，無非以扣案第一級毒
    品、通訊監察作業報告表、臺灣桃園地方法院檢察署公務電
    話紀錄、被告甲○○之自白、被告乙○○於警詢、偵查中之
    供述及被告甲○○供詞中就何時與「大胖仔」接洽之時間與
    被告乙○○所稱接洽旅行社之時間、被告二人就是否懷疑陳
    皮梅之來源、前往柬埔寨旅遊之經費來源等情所述有所矛盾
    ，為其主要論據。
四、按犯罪事實應依證據認定之，無證據不得認定犯罪事實，又
    不能證明被告犯罪者，應諭知無罪之判決，刑事訴訟法第一
    百五十四條第二項、第三百零一條第一項定有明文。又按事
    實之認定，應憑證據，如未能發現相當證據，或證據不足以
    證明，自不能以推測或擬制之方法，以為裁判基礎；在訴訟
    上用以證明事實之證據，須於通常一般之人均不致於有所懷
    疑，而得確信其為真實之程度者，始得據以為有罪之認定，
    倘其證明尚未達到此一程度，而有合理之懷疑性存在，致使
    無從為有罪之確信時，即應為無罪之判決，最高法院四十年
    臺上字第八十六號、七十六年臺上字第四九八六號分別著有
    判例。經查：
  (一)、同案被告甲○○於九十五年十月初某日接受「大胖仔」之
      委託，由被告甲○○自柬埔寨攜帶毒品回國，「大胖仔」
      並要求被告甲○○偕同其妻即被告乙○○共同前往以減低
      查緝風險，「大胖仔」則當場交付六萬元作為前往柬埔寨
      之旅費、零用金並交付柬埔寨某飯店簡介、該飯店置物櫃
      鑰匙、行李提領單據，並約定報酬十四萬元則於順利入境
      再行支付，被告甲○○於上開時、地與被告乙○○前往柬
      埔寨，在當地之不知名飯店內取得以Samsonith 行李箱裝
      置而具有陳皮梅外觀之毒品十二包，並分裝至上開Samson
      -ith行李箱及乙○○之行李箱後攜帶回臺等情，業經證人
      即同案被告甲○○於臺北市調查處詢問時、偵查及原審審
      理中結證述明確（見偵查卷第六至八頁、第四十五至四十
      七頁、原審卷第八十四至九十五頁），而被告二人入境臺
      灣桃園國際機場時，分別在被告乙○○、甲○○攜帶的行
      李箱內各查獲六包以具有陳皮梅包裝之物，扣案以具有陳
      皮梅包裝之物共十二包經法務部調查局臺北市調查處人員
      以證物袋分裝成十三包，並經法務部調查局鑑定結果，確
      實含第一級毒品海洛因成分（其中六包之海洛因為二百九
      十九顆，合計驗餘淨重二○○九．六七公克，純度七五．
      七五% ，純質淨重一五二二．三三公克；其中七包之海洛
      因為三一九顆，合計驗餘淨重二○九九．一七公克，純度
      七五．七五% ，純質淨重一五九○．一二公克；合計海洛
      因六一八顆，合計驗餘淨重四一○八．八四公克，純度七
      五．七五 %），有法務部調查局九十五年十一月二十日調
      科壹字第○九五二三○三九五九○號鑑定通知書、第00
      000000000號鑑定通知書各一紙在卷可稽（見偵
      查卷第六十三頁、六十四頁），已如前所述，足證被告乙
      ○○、甲○○之行李箱內所扣得之物均為第一級毒品海洛
      因無誤。
  (二)、至於被告乙○○是否於出發至柬埔寨前即知此行係要與被
      告甲○○攜帶第一級毒品海洛因回臺一節，證人即同案被
      告甲○○於臺北市調查處詢問時、偵查、原審及本院審理
      中均證稱：被告乙○○不知道要出國運毒的事情，都是伊
      在接洽，乙○○只知道要去柬埔寨旅行等情（見偵查卷第
      七、四十六頁、原審卷第九十頁、本院卷第八十三頁），
      雖被告乙○○與證人甲○○對於柬埔寨旅費之來源，被告
      乙○○稱先生甲○○沒有告知旅費來源，僅說不要擔心錢
      的事情等語（見偵查卷第七十二頁），與證人甲○○證稱
      ：有向乙○○說錢先跟朋友借（見原審卷第八十八頁），
      所述不一，而被告乙○○供稱家中經濟壓力大，負債約三
      百萬元等語（見原審卷第三十二頁），為何有心情及餘力
      前往柬埔寨旅遊，實屬可疑，惟被告乙○○既供稱對於甲
      ○○提議出國旅遊，原本不同意，但當時因為經濟壓力造
      成夫妻感情不睦，且甲○○又說回來後就會開始新工作，
      伊想說甲○○失業遇到瓶頸無法突破，又很堅持要出國，
      錢再賺就有了，伊不忍心拒絕等語（見原審卷第一○一頁
      、一○二頁），核與證人甲○○於原審審理中證稱：自從
      負債後，伊與乙○○感情就疏遠了，伊跟乙○○說之後就
      要去外地工作，想先出國走走等語（見原審卷第八十八頁
      ）相符，對於面臨失業、經濟壓力之人而言，出國旅遊雖
      增加支出，但不失為轉換心境重新出發之方式，被告乙○
      ○上開辯稱並無悖於常情，縱使就旅費之來源被告乙○○
      是否知情，被告乙○○與證人甲○○所述不一，但並不能
      推斷被告乙○○即知旅費來源係攜帶海洛因回國之代價。
      再者，檢察官認被告甲○○於臺北市調查處詢問時稱「大
      胖仔」於九十五年十月十三日相約見面時交付六萬元，並
      要伊找旅行社辦理前往柬埔寨事宜等情（偵卷第六頁反面
      ），核與被告乙○○所述十月六、七日即前往燦星旅行社
      辦理柬埔寨事宜（見偵查卷第七十二頁）不符，惟被告乙
      ○○、甲○○於九十五年十月三日即前往燦星旅行社股份
      有限公司臺中分公司支付團費及新辦護照費用，有燦星旅
      行社函覆之收費明細資料可參（見原審卷第一三二至一三
      五頁），則「大胖仔」自不可能遲至九十五年十月十三日
      始要求被告甲○○尋找旅行社辦理出國事宜，被告甲○○
      上開所述顯非事實，故檢察官認被告甲○○所稱與「大胖
      仔」接洽的時間與被告乙○○供稱前往燦星旅行社接洽之
      時間不符等情，並不足以認定被告乙○○事前即知前往柬
      埔寨係欲攜帶毒品回臺；另查，燦星旅行社人員雖於九十
      五年十月六日中午十二時二十八分許撥打被告乙○○所使
      用之0000000000號行動電話告知團期改至十四
      日等情，除經被告乙○○所坦承不諱外（見原審卷第一○
      二頁），並有證人即監聽0000000000號電話之
      臺北市調查處調查員卓聖化於原審審理中證稱：乙○○有
      與旅行社聯絡，確定是十四日要出發等語（見原審卷第一
      四二頁）及通訊監察作業報告表（除「通聯內容摘要」外
      ，原審卷第五十三頁）可稽，至於臺北市調查處人員何以
      鎖定被告乙○○之電話一節，證人卓聖化於原審審理中證
      稱：九十五年四月間接獲線報有國際販毒集團利用旅遊團
      柬埔寨走私毒品來臺，調查員就密集注意柬埔寨的班機，
      並且實施通訊監察，於十月初才鎖定被告甲○○、乙○○
      ，當初主要是找有訂柬埔寨機票及前往柬埔寨之人，調查
      員有清查本件旅行團，該團約十四人、十五人，清查結果
      認為其他人沒有嫌疑，所以鎖定被告甲○○、乙○○，在
      監聽過程中，發現被告甲○○、乙○○於十月間有訂機票
      ，且確定被告二人有出去，才開始鎖定，而去年四月鎖定
      販毒集團時有實施通訊監察，從販毒集團之通聯過濾比對
      ，比對出被告二人的紀錄，所以十月初才聲請對被告乙○
      ○實施通訊監察，伊印象中被告乙○○與「大胖仔」沒有
      實際的通聯記錄，但可能是透過其他人，本件只對被告乙
      ○○的電話實施通訊監察，沒有對被告甲○○為之，而被
      告乙○○的通訊監察內容僅有節譯與旅行社聯絡的部分（
      見原審卷第一四一至一四八頁），惟自證人卓聖化之證述
      中，並不能得知相較其他前往柬埔寨之人，被告乙○○有
      何較可疑之處，且證人卓聖化亦證稱：「（辯護人問：本
      件鎖定被告二人究竟是因偵查上游集團才懷疑被告二人或
      你們單純針對柬埔寨旅遊團可疑人士而鎖定？）我們主要
      就是鎖定去柬埔寨的旅遊團，如果被告二人不是訂柬埔寨
      的機票，可能就不對…」（見原審卷第一四六頁），可見
      被告乙○○係因向旅行社訂購前往柬埔寨之旅行團才遭懷
      疑，並無證據係被告乙○○與上游運毒集團之成員有所聯
      繫始遭監聽，故難認被告乙○○於出發前往柬埔寨前即知
      此行係與被告甲○○前往柬埔寨運輸第一級毒品回臺。
  (三)、至於被告乙○○是否知情被告甲○○於柬埔寨某飯店中領
      取之陳皮梅屬第一級毒品海洛因一節，扣案具有陳皮梅包
      裝外觀之海洛因其中六包雖係放置在被告乙○○攜帶之行
      李中，惟證人即被告甲○○於原審審理中證稱：到柬埔寨
      後，於十五日中午午休時，伊跟乙○○搭乘當地計程車去
      「大胖仔」指定的飯店，乙○○在車上等伊，伊拿說明文
      件給飯店服務生後，服務生就給伊一個行李箱，回到住的
      飯店後，打開發現裝滿的是包裝好的陳皮梅，因為伊的行
      李箱比較小，新的行李箱比較大，但一個行李箱放不下伊
      的衣物與陳皮梅，而伊與乙○○的衣物都是分開放，所以
      才將部分陳皮梅放進乙○○的行李中，乙○○有碎碎念，
      還問伊那是什麼，伊說那是糖果，要送人的，乙○○不知
      道那是什麼東西等語（見原審卷第八十七至九十六頁），
      而證人甲○○自臺北市調查處詢問時及檢察官偵查中亦堅
      稱乙○○不知道陳皮梅內是何物（見偵查卷第七頁、四十
      六頁、七十一頁），與被告乙○○於原審中供稱：伊有問
      為何要帶陳皮梅回去，甲○○說帶回臺灣可以分人家，本
      來甲○○叫伊將東西放在甲○○的行李箱內，一開始伊問
      甲○○為何要帶這麼多包東西，甲○○說舊行李箱不要了
      ，要將陳皮梅放新的行李箱，但放不下，伊有阻止甲○○
      帶大包小包，還為此爭吵等語（見原審卷第一○二、一○
      三頁），大致相合，自難僅以扣案之部分海洛因放置在被
      告乙○○之行李箱內，遽認被告乙○○有參與運輸海洛因
      之情，更有甚者，若證人甲○○為維護被告乙○○而偽稱
      乙○○不知情，則何需將扣案之部分海洛因放置在乙○○
      之行李箱內，增加被告乙○○遭查獲之風險？且扣案之海
      洛因係以陳皮梅包裝紙包裝，並分裝成十二包已如前述，
      並無毒品之外觀，而被告乙○○、證人甲○○均未將陳皮
      梅包裝拆開檢視或食用，業經被告乙○○、證人甲○○供
      述明確（見原審卷第九十八頁、第一○五頁、一○六頁 ）
      ，縱證人甲○○於偵查中曾稱被告乙○○有懷疑等語（見
      偵查卷第七十一頁），惟證人甲○○亦稱：但伊沒有告訴
      乙○○（同上卷頁），而甲○○利用旅行團午休時私自前
      往其他飯店領取外觀為陳皮梅之物雖屬可疑，然證人甲○
      ○並無毒品前科，有臺灣高等法院被告前案紀錄表可參，
      證人甲○○又未告知曾前往應徵報載之不明工作，被告乙
      ○○縱使對該陳皮梅有所懷疑，亦不能直接推斷被告乙○
      ○即知陳皮梅內夾藏物品為海洛因。
  (四)、綜上所述，並無積極證據可認被告乙○○於事前即知本件
      係要與被告甲○○自柬埔寨運輸海洛因進口臺灣地區，亦
      無其他積極證據足認被告乙○○在柬埔寨期間知悉甲○○
      要帶回之陳皮梅係海洛因而同意共同攜帶入境臺灣地區等
      情，自難以推測或擬制之方式認定被告乙○○之犯行，此
      部分不能證明被告乙○○犯罪，應為無罪之諭知。
五、檢察官上訴意旨略以：本件運輸毒品犯行，業據共同被告甲
    ○○於警詢、偵查中坦承不諱，並有第一級毒品海洛因扣案
    及前開法務部調查局鑑定通知書在卷可稽，足證被告乙○○
    、甲○○共同以行李夾帶方式，運輸第一級毒品海洛因入境
    無誤。原審係以被告甲○○於調查局、偵查中乃至審判中均
    堅稱被告乙○○不知情為由，為認定被告乙○○確不知情之
    主要依據，惟：(一)、姑且不論被告甲○○與乙○○為夫妻，
    且係共同運輸第一級毒品入境之共犯，其以不實之供述，意
    圖迴護被告乙○○，本屬事理之當然，其上開供述本有先天
    之瑕疵存在，非可遽信為真；況被告甲○○與乙○○經本署
    訊問時，甚至於審判中，其供述有甚多不一致之處，其中就
    何人、如何支付前往柬埔寨之旅費部分，被告甲○○辯稱其
    曾告知被告乙○○前往柬埔寨旅遊之費用係向友人借得云云
    ，被告乙○○則供稱不知該費用來源云云，益證被告甲○○
    之供詞，顯非毫無瑕疵可指，且就被告等供詞矛盾乙節，為
    查明其真實性為何，本得依測謊程序所得結論為佐，原審捨
    此不為，遽為採信為有利於被告乙○○認定之依據，顯有違
    背證據法則。(二)、次查，被告等當時之經濟狀況拮倨，其負
    債約三百萬元等情，業據被告等供承在卷，而被告乙○○竟
    供稱不曾質疑其旅費來源，然若係一般家庭，於此情形下，
    當會力求節省開銷，共體時艱，否則豈非雪上加霜，而原審
    逕以「對於面臨失業、經濟壓力之人而言，出國旅遊雖增加
    支出，但不失為轉換心境重新出發之方式，被告乙○○上開
    辯稱並無悖於常情」等理由，認「縱使就旅費之來源被告乙
    ○○是否知情，被告乙○○與證人甲○○所述不一，但並不
    能推知被告乙○○即知旅費來源係攜帶海洛因回國之代價 」
    ，其認定事實依據之理由顯有違一般經驗法則；更遑論就被
    告乙○○主觀上是否知悉前往柬埔寨目的即在運輸毒品入境
    乙節，若非被告自白，否則僅能自客觀事實加以推知，而原
    審疏未慮及於此，復未說明被告間供詞相互矛盾，如何能認
    定被告甲○○供述被告乙○○不知情乙節為可採之理由，其
    判決亦顯有不備理由之瑕疵。(三)、末查，證人即法務部調查
    局臺北市調查處調查員卓聖化於原審審理中證稱：被告甲○
    ○、乙○○回國遭查獲時，伊有找該團領隊簡單詢問，領隊
    說被告二人感覺不像是去玩的等語（見原審卷九十六年四月
    二十日審判筆錄第三至十頁），則被告等若果係前往柬埔寨
    旅遊，為何未與其他團員共同行動，而為何該團領隊表示被
    告二人感覺不像是去玩等情，凡此亦涉及被告二人前往柬埔
    寨目的究係在旅遊，或在以跟團旅遊為掩護，遂行渠等共同
    運輸毒品之犯行，然就此亦未見原審傳喚相關證人到庭，以
    查明其情，而逕予採信被告甲○○顯有瑕疵之供述，其採認
    證據亦顯有違證據法則。綜上所述，原審認定被告乙○○無
    罪所憑之依據，既有上開瑕疵可指，其判決難認允妥云云。
    惟查：
  (一)、被告乙○○固於偵查中供稱當時我先生說要出國去玩，他
      叫我不要擔心錢的問題，他沒有告訴我是向朋友借的錢（
      見偵查卷第七十二頁），雖核與同案被告甲○○於偵查中
      所述她不知道旅費如何來，伊向她說是向朋友借的等語（
      見偵查卷第四十六頁），固有不一，然同案被告甲○○亦
      供稱：旅費伊稱是先跟朋友借的，伊只說朋友，她不會過
      問太多等語（見原審卷第九十二頁），被告乙○○亦稱：
      伊有問他錢從那裡來，他叫伊不要問，他說他會處理，還
      說不會影嚮到伊，伊心想他會不會跟他人借錢；伊一開始
      就阻止，想說出國要多花錢，他說錢不用伊擔心等語（見
      原審卷第一○一頁），可見被告乙○○斯時並未詳細追問
      細節，則被告二人前開陳述不一之原因，或係誤記，或係
      聽錯，均非無可能，尚難因被告二人就前往旅遊之經費來
      源不一，即推斷被告乙○○就運輸毒品回台之犯行，有不
      確定之故意。又檢察官雖於偵查中詢問被告乙○○是否同
      意接受測謊，惟經被告乙○○表示不同意測謊（見偵查卷
      第七十二頁）等語，且於原審審理中，並未聲請原審法院
      將被告二人送請鑑定機關為測謊鑑定；況測謊鑑定之結果
      ，並不得採為認定被告犯罪之唯一證據，自難認原審法院
      有何違背證據法則之情事。再者，檢察官率以被告甲○○
      與被告乙○○二人為夫妻關係，即遽認被告乙○○必共同
      涉犯運輸毒品之犯行云云，亦嫌速斷。
  (二)、又被告二人當時經濟狀況，確實不佳，竟仍花費數萬元出
      國同遊確與常情不符，然據被告乙○○所稱：積欠三百餘
      萬元，其等係以卡養卡之方式愈積愈多，後來不得已就跟
      親友開口借款等語（見原審卷第一○○至一○一頁），益
      見被告二人確實理財觀念薄弱，以致積欠負債達三百多萬
      元，況被告乙○○供稱：我一開始就阻止，我說出國要多
      花錢，他說錢不用我擔心，（後來）我想說從來沒有出國
      過，而且我哥哥說他已經幫甲○○找好工作，甲○○也跟
      我說有人要幫他介紹工作，甲○○堅持要出國散心，我想
      說他之後既然有工作，又很堅持要出國，我就答應他了等
      情（見原審卷第一○一頁），亦與同案被告甲○○所稱：
      我要我太太去聯絡旅行社的事，我太太當時有罵我，我說
      出國散心，回來再調適；伊跟她說伊可能去外地工作，先
      帶她出國走走，回國後就要出去工作了等語（見原審卷第
      三十二頁、八十八頁），就被告乙○○初始就出國乙事，
      係採反對意見，嗣後同案被告甲○○堅持出國散心，始同
      意等情節，互核相符，被告乙○○嗣後因思及同案被告甲
      ○○日後，即可找到工作，經濟壓力可獲緩解，遂同意出
      國，亦與常情無違，堪可採信，亦難率依被告乙○○於負
      債情況下，仍同意花費數萬元出國旅遊，與常情不符，即
      遽認被告乙○○就運輸毒品乙事，亦屬知情。
  (三)、另檢察官上訴意所引證人卓聖化於原審審理中證稱：被告
      甲○○、乙○○回國遭查獲時，伊有找該團領隊簡單詢問
      ，領隊說被告二人感覺不像是去玩的等語，係證人卓聖化
      聽聞自該團領隊而來，係屬傳聞證據，不得作為證據，已
      如前述，且原審檢察官並未提出傳訊該團領隊之調查證據
      聲請，且同案被告甲○○已於偵查中結證稱：「（乙○○
      有問詢問為何脫團？）我們中午休息時，我告訴她我去領
      一下東西，乙○○有問我到底是什東西，我沒有告訴她」
      、在柬埔寨期間，除該次提領行李外，其他都是跟旅行團
      行動等語（見偵查卷第七十一頁），復於原審中稱：「（
      如何脫團去領？）中午有休息」等語（見原審卷第十二頁
      ）；被告乙○○亦供稱：到柬埔寨第二天就去領取，放在
      行李箱，伊等出去活動時不帶行李等語（見原審卷第一○
      五頁），可見被告二人於柬埔寨期間除翌日中午趁休息時
      間機會外出領取內含陳皮梅袋包裝之行李箱外，二人並無
      其他脫團行為，且活動期間被告二人亦未隨身攜帶該等毒
      品，就外觀觀之，尚無可疑之處，縱使傳訊該團領隊到庭
      ，亦難證明被告乙○○有何參與運毒之犯行，是亦難執此
      即認原審法院就此部分有何未盡調查證據，或採認證據有
      違證據法則之情形。
  (四)、復按刑事訴訟法第一百六十一條已於民國九十一年二月八
      日修正公布，其第一項規定：檢察官就被告犯罪事實，應
      負舉證責任，並指出證明之方法。因此，檢察官對於起訴
      之犯罪事實，應負提出證據及說服之實質舉證責任。倘其
      所提出之證據，不足為被告有罪之積極證明，或其指出證
      明之方法，無從說服法院以形成被告有罪之心證，基於無
      罪推定之原則，自應為被告無罪判決之諭知，最高法院九
      十二年台上字第一二八號著有判例。本件於原審調查審理
      時，修正之刑事訴訟法關於舉證責任之規定，已經公布施
      行，檢察官仍未提出適合於證明被告乙○○犯罪事實之積
      極證據，並說明其證據方法與待證事實之關係；而本院對
      於卷內訴訟資料，復已逐一剖析，參互審酌，仍無從獲得
      被告乙○○涉有運輸毒品犯行之有罪心證，本件既不能證
      明被告乙○○涉有前開犯行，自難率以該罪相繩。
六、檢察官之上訴意旨，仍執前詞，指摘原判決關於被告乙○○
    部分不當，固無理由，惟原判決關於被告乙○○部分所引證
    人卓聖化於原審審理中證稱：被告甲○○、乙○○回國遭查
    獲時，伊有找該團領隊簡單詢問，「領隊說」被告二人感覺
    不像是去玩的云云（見原審卷九十六年四月二十日審判筆錄
    第三至十頁），其所述事項係「聽聞自他人而來」，為傳聞
    證據，不得作為證據（最高法院九十六年度台上字第二一八
    一號判決採同一見解），原判決引用前開無證據能力之證詞
    ，作為認定被告乙○○無罪之判斷基礎，尚有未洽。原判決
    關於被告乙○○部分，既存有前揭瑕疵而無可維持，仍應由
    本院將原判決關於被告乙○○部分之撤銷，並為被告乙○○
    無罪之諭知。
據上論斷，應依刑事訴訟法第三百六十九條第一項前段、第三百
六十四條、第二百九十九條第一項前段、第三百零一條第一項，
毒品危害防制條例第四條第一項、第十八條第一項前段、第十九
條第一項前段，懲治走私條例第二條第一項、第十一條，刑法第
十一條、第二十八條、第五十五條，判決如主文。
本案經檢察官王壬貴到庭執行職務。
中　　華　　民　　國　　96　　年　　8　　月　　28 　　日
                  刑事第一庭審判長法　官　蔡  長  溪
                                  法　官　謝  靜  恒
                                  法　官　林  俊  益
以上正本證明與原本無異。
如不服本判決，應於收受送達後十日內向本院提出上訴書狀，其
未敘述上訴之理由者並得於提起上訴後十日內向本院補提理由書
。
                                  書記官　廖  月  女
中　　華　　民　　國　　86　　年　　8 　　月　　28　　日
附錄：本案論罪顆刑法條全文
毒品危害防制條例第4 條、懲治走私條例第2條
毒品危害防制條例第4條
製造、運輸、販賣第一級毒品者，處死刑或無期徒刑；處無期徒
刑者，得併科新臺幣 1 千萬元以下罰金。
製造、運輸、販賣第二級毒品者，處無期徒刑或 7 年以上有期徒
刑，得併科新臺幣 7 百萬元以下罰金。
製造、運輸、販賣第三級毒品者，處 5 年以上有期徒刑，得併科
新臺幣 5 百萬元以下罰金。
製造、運輸、販賣第四級毒品者，處 3 年以上 10 年以下有期徒
刑，得併科新臺幣 3 百萬元以下罰金。
製造、運輸、販賣專供製造或施用毒品之器具者，處 1 年以上 7
年以下有期徒刑，得併科新臺幣 1 百萬元以下罰金。
前五項之未遂犯罰之。
懲治走私條例第2條
私運管制物品進口、出口逾公告數額者，處 7 年以下有期徒刑，
得併科新臺幣 3 百萬元以下罰金。
前項之未遂犯罰之。
第 1 項所稱管制物品及其數額，由行政院公告之。
